臺灣高等法院花蓮分院民事裁定　　　　　　96年度抗字第59號
抗　告　人
即債 務 人　甲○○
代　理　人　李在琦律師
相　對　人
即債 權 人　中華商業銀行股份有限公司
法定代理人　乙○○
上列抗告人因與相對人間請求撤銷假扣押事件，對於中華民國96
年11月5日台灣花蓮地方法院96年度裁全聲字第79號裁定提起抗
告，本院裁定如下：
      主    文
抗告駁回。
抗告費用由抗告人負擔。
      理    由
一、抗告人原聲請及抗告意旨略以：
(一)抗告人即債務人（下稱抗告人）為案外人金獅樓餐廳有限公
    司（下簡稱金獅樓餐廳）向中華商業銀行股份有限公司（下
    稱相對人）借款之連帶保證人，自民國87年起至96年7月31
    日止，金獅樓餐廳積欠相對人本息新臺幣（下同）共118,90
    6, 893元。然金獅樓餐廳將其營業所在即台北市○○區○○
    段二小段0551號土地及其上第1716號建物設定最高限額抵押
    權152,40 0,000元予相對人為擔保，且該抵押物之市價亦在
    1億5千萬元以上，足供清償，毋須另向連帶保證人單獨求償
    。
(二)再者，相對人得隨時聲請拍賣抵押物之強制執行，顯無不能
    強制執行或甚難執行之虞之情形存在，反觀相對人聲請假扣
    押抗告人所有之花蓮市○○段第977、988、989～993、995
    、1000號之9筆土地，其上已有其他債權人分別設定總額2億
    元之抵押權，且該9筆土地之售價，不可能超過5、6千萬元
    ，反有不能強制執行之情形。
(三)相對人向金獅樓餐廳起訴後，因未繳納裁判費遭法院駁回起
    訴，足見相對人自知理虧。
(四)原裁定無視民事訴訟法第523條及第531條前段規定及最高法
    院26年渝抗字第374號判例意旨，亦未審酌抗告人原聲請撤
    銷之主旨及本意，乃在指摘「原假扣押有自始不當的違誤情
    形」，竟謂本件並無假扣押原因消滅或其他命假扣押之情事
    變更之情事云云，率予駁回抗告人之聲請，顯有理由不備之
    違失。
二、原裁定意旨以：本件聲請人（即抗告人）既為連帶保證人之
    一，相對人可向連帶債務人之一請求全部之給付，不論案外
    人金獅樓餐廳是否已供足額之擔保，只需未為全部之清償，
    相對人應有對連帶保證人即聲請人保全之必要，聲請人所指
    恐有誤會。又聲請人主張相對人拒絕繳納裁判費而逃避實體
    審查，無意進行本案訴訟，已失假扣押之聲請目的云云。但
    相對人提起臺灣臺北地方法院96年度重訴字第1100號清償借
    款事件，雖經原法院以裁定駁回，僅係相對人起訴程式有欠
    缺與否，相對人原聲請保全之本案請求，既未經實體否認其
    權利，相對人主張之請求仍有保全之必要，斷難徒憑相對人
    因起訴程式有欠缺而經裁定駁回起訴，遽以認定假扣押之原
    因消滅或命假扣押之情事已變更，而無保全其請求之必要，
    聲請人聲請撤銷假扣押於法無據，其聲請應予駁回等語。
三、本院查：
(一)按假扣押之原因消滅、債權人受本案敗訴判決確定或其他命
    假扣押之情事變更者，債務人得聲請撤銷假扣押裁定，民事
    訴訟法第530條第1項定有明文。惟該條所稱之「假扣押之原
    因消滅」者，係指債權人於聲請假扣押時，所主張之假扣押
    原因，已無日後不能強制執行或甚難執行之虞，或以應在外
    國為強制執行，現已得於國內強制執行等是；又該所謂之「
    命假扣押之情事變更」者，則指債權人依假扣押保全執行之
    請求已歸消滅，或經本案判決予以否認，或已喪失其請求假
    扣押之權利等情形而言（最高法院88年度台抗字第217號裁
    判要旨參照）。
(二)查，本件相對人因與抗告人間清償借款事件，聲請對抗告人
    為假扣押裁定，經原法院以95年度裁全字第1347號裁定准許
    ，並以95年度執全字第698號執行完畢在案，業經本院調取
    上開民事執行卷宗核閱無訛。而相對人對抗告人向臺灣臺北
    地方法院起訴請求清償借款，因未繳納裁判費，經臺灣臺北
    方法院以96年度重訴字第1100號裁定駁回其訴，固有該判決
    書在卷可按，惟該判決僅屬程式欠缺之裁判，相對人原聲請
    保全之本案請求，並未經實體否認其權利，相對人假扣押之
    本案請求仍有保全之必要，自難僅該程式欠缺之裁判，遽認
    本案假扣押之原因已消滅或有命假扣押之情事變更之情事。
(三)再，抗告意旨雖引用最高法院26年度渝抗字第74號判例及民
    事訴訟法第523條及第531條前段規定，謂本案案外人所供擔
    保已足清償相對人之債權，是相對人所為假扣押聲請有自始
    不當之違誤，應予撤銷假扣押云云，然，假扣押是否有自始
    不當之情形，要屬原法院審查假扣押裁定准否時所應審酌之
    事項，並非民事訴訟第530條第1項所列得聲請撤銷假扣押裁
    定之事由，此由最高法院26年度渝抗字第74號判例意旨係謂
    「倘設定有抵押權之債權，債權人苟未能釋明抵押物不足供
    其債權全部之清償或有其他特別情事，不得謂有日後不能強
    制執行或甚難執行之虞，該債權人聲請假扣押自應予以駁回
    」等語即明，是抗告人以該判例引為其得聲請撤銷假扣押之
    依據，殊值商榷；另民事訴訟法第531條第1項係規定撤銷假
    扣押時，債權人應負賠償責任之情形，與是否得撤銷假扣押
    裁定無涉，抗告人引用此條文，亦屬無據。
(四)綜上，上開假扣押保全之請求既未消滅，亦未經本案判決予
    以否認，且亦非因此即喪失其請求假扣押之權利，難認有情
    事變更之情事，依上開說明，自與民事訴訟法第530條第1項
    所定聲請撤銷假扣押裁定之要件不符，原法院因而裁定駁回
    抗告人之聲請，於法並無違誤。抗告人徒以原假扣押裁定有
    自始不當的違誤情形，而指摘原裁定不當，求予廢棄改判，
    為無理由，應予駁回。
四、據上論結，本件抗告為無理由，爰裁定如主文。
中　　華　　民　　國　　96　　年　　12　　月　　18　　日
　　　　　　　　　民事庭審判長法　官　謝志揚
                              法  官  林慶煙
                              法  官  許仕楓
以上正本係照原本作成。
如對本裁定抗告，須於裁定送達後10日之不變期間內，向本院提
出抗告狀，並繳納抗告費新臺幣1,000元
　　　　　　　　　　　　　　　書記官　劉夢蕾
中　　華　　民　　國　　96　　年　　12　　月　　18　　日
